臺灣雲林地方法院刑事判決
111年度交易字第159號
公  訴  人  臺灣雲林地方檢察署檢察官
被      告  許文達


指定辯護人  本院公設辯護人郭雅琳  
上列被告因過失傷害案件，經檢察官提起公訴（111年度偵字第2
24號），於準備程序進行中，被告就被訴事實為有罪之陳述，本
院裁定行簡式審判程序，判決如下：
    主      文
許文達犯過失傷害罪，處有期徒刑貳月，如易科罰金，以新臺幣
壹仟元折算壹日。
    事實及理由
壹、犯罪事實
一、許文達於民國110年8月13日上午11時19分許，駕駛車牌號碼
    0000-00號自用小客車，沿雲林縣斗六市民主街由南往北方
    向行駛，行經雲林縣○○市○○街○○○○○○○路○○○號誌交岔路口欲
    左轉時，本應注意左轉彎時應行至交岔路口中心處方得改變
    行向左轉、不得占用來車道搶先左轉、支線道車應停車讓幹
    道車先行，而依當時天候晴、日間自然光線、柏油路面乾燥
    、無缺陷、無障礙物、視距良好等情形，並無不能注意之情
    事，竟疏未注意，尚未行至該交岔路口中心即占用來車道搶
    先左轉，適有黃于玲騎乘車牌號碼000-0000號普通重型機車
    ，沿雲林縣斗六市莊敬街由西往東方向行駛，途經上開交岔
    路口時，雙方閃避不及，兩車因而發生碰撞，
　　黃于玲因此人車倒地，受有下巴0.5公分撕裂傷、雙手擦傷
    、上排右側第一、第二門牙斷裂等傷害。許文達於肇事後未
    被發覺前，主動留待現場於警方前來處理時表明為肇事者而
    自首接受裁判。
二、案經黃于玲訴由雲林縣警察局斗六分局報告臺灣雲林地方檢
    察署檢察官偵查起訴。　　
貳、程序部分
　　被告許文達所犯之罪，係死刑、無期徒刑、最輕本刑為3年
    以上有期徒刑以外之罪，亦非高等法院管轄第一審案件，被
    告於準備程序就前揭被訴事實為有罪之陳述，經依法告知簡
    式審判程序之旨，並聽取當事人及辯護人之意見後，本院認
    無不得或不宜依簡式審判程序進行之情形，爰依刑事訴訟法
    第273條之1第1項規定，裁定本案進行簡式審判程序，是本
    案之證據調查，依同法第273條之2規定，不受同法第159條
    第1項、第161條之2、第161條之3、第163條之1及第164條至
    第170條規定之限制。　　
參、認定犯罪事實所憑之證據及理由
一、上揭犯罪事實，業據被告於本院準備及審理程序時均坦承不
    諱（本院卷第72頁、第73頁、第78頁、第80頁），核與證人
    即告訴人黃于玲於警詢、偵訊時之證述大致相符（警卷第13
    頁、第15至18頁；偵卷第29至31頁），並有雲林縣警察局斗
    六分局道路交通事故現場圖（警卷第21頁）、道路交通事故
    調查表㈠、㈡（警卷第27至29頁）、國立成功大學醫學院附設
    醫院斗六分院110年8月13日中文診斷證明書（警卷第19頁）
    、證號查詢汽車駕駛人資料（警卷第49頁）、證號查詢機車
    駕駛人資料（警卷第51頁）各1份、車輛詳細資料報表2紙（
    警卷第45至47頁）、現場、車損照片20張（警卷第31至40頁
    ）在卷可稽，堪認被告之自白與事實相符，應可採信。
二、汽車行駛至交岔路口，其行進、轉彎，應依下列規定：二、
    行至無號誌或號誌故障而無交通指揮人員指揮之交岔路口，
    支線道車應暫停讓幹線道車先行。未設標誌、標線或號誌劃
    分幹、支線道者，少線道車應暫停讓多線道車先行。五、左
    轉彎時，應距交岔路口30公尺前顯示方向燈或手勢，換入內
    側車道或左轉車道，行至交岔路口中心處左轉，並不得占用
    來車道搶先左轉，道路交通安全規則第102條第1項第2款、
    第5款定有明文。被告既為領有合格駕駛執照之人，有上開
    證號查詢汽車駕駛人1份附卷可憑，是其駕駛前揭汽車上路
    時自應知悉並遵守上述規定，而依現場照片所示，本案車禍
    事故發生當時天氣晴、日間自然光線、柏油路面乾燥、無缺
    陷、無障礙物且視距良好等情，並無不能注意之情事，詎其
    竟疏未注意及此，尚未行至該交岔路口中心即占用來車道貿
    然左轉，而與告訴人騎乘上開機車發生碰撞，肇致本案車禍
    ，被告就本案事故之發生自有過失。而本案車禍事故經送交
    通部公路總局嘉義區監理所嘉雲區車輛行車事故鑑定會鑑定
    肇事責任，結果認為：「一、許文達駕駛自用小客車，行經
    路面劃設有『▽』讓路線之無號誌交岔路口，未達路口中心處
    即占用來車道，搶先左轉不當，為肇事原因。二、黃于玲駕
    駛普通重型機車，無肇事因素。」等情，有交通部公路總局
    嘉義區監理所111年3月3日嘉監鑑字第1110000087號函檢附
    之鑑定意見書1份（偵卷第17至20頁）存卷可考，益徵被告
    對於本案車禍之發生有過失甚明。此外，告訴人因本案車禍
    而受有上開傷害，被告之過失行為與告訴人因本案車禍所受
    傷害間，顯有相當因果關係，洵堪認定。
三、綜上所述，本案事證明確，被告犯行堪以認定，應予依法論
    科。　　
肆、論罪科刑
一、核被告所為，係犯刑法第284條前段之過失傷害罪。
二、被告於肇事後，在事故現場向到場處理之員警表示為肇事人
    ，自首而接受裁判，此有雲林縣警察局斗六分局交通小隊道
    路交通事故肇事人自首情形紀錄表1份（警卷第41頁）存卷
    足憑，合於自首之要件，本院審酌其有面對司法及處理交通
    事故之決心，爰依刑法第62條前段之規定減輕其刑。
三、爰審酌被告疏未注意遵守交通規則，與告訴人發生車禍，致
    告訴人受有上開傷害，所為不該；惟念及被告終能坦承犯行
    ，尚具悔意，且被告無刑事前科紀錄，有臺灣高等法院被告
    前案紀錄表1份附卷可參（本院卷第5頁），堪認其素行尚佳
    ，並考量被告雖嘗試調解，但因調解條件與告訴人落差甚大
    而無法調解（本院卷第61頁），故告訴人所受之損害尚未獲
    得填補等情節；暨被告自陳國小肄業（個人戶籍資料查詢結
    果顯示為「國小畢業」）之智識程度，無業，經濟來源主要
    是靠中低收入戶補助，離婚，育有3名成年子女，但已多年
    未聯絡，現1人獨居，身體狀況不佳，並提出中低收入戶公
    文、自身醫療相關單據、資料之家庭生活經濟狀況（本院卷
    第39至55頁、第81頁），兼衡被告之過失程度、告訴人所受
    傷勢情況等一切情狀，量處如主文所示之刑，並諭知易科罰
    金之折算標準。
四、至辯護人雖請求給予被告緩刑等語。查被告雖未曾因故意犯
    罪受有期徒刑以上刑之宣告，然被告迄今尚未與告訴人達成
    調解，賠償告訴人所受之損害，取得告訴人之諒解，本院審
    酌為使被告能夠深刻反省，重建正確之法治觀念，尚難認所
    宣告之刑有以暫不執行為適當之情狀，是辯護人上述主張，
    礙難准許。
伍、應適用之法律
一、刑事訴訟法第273條之1第1項、第299條第1項前段。
二、刑法第284條前段、第62條前段、第41條第1項前段。
三、刑法施行法第1條之1第1項。
本案經檢察官葉喬鈞提起公訴，檢察官吳淑娟到庭執行職務。
中　　華　　民　　國　　111 　年　　8 　　月　　8 　　日
                  刑事第五庭  法  官  簡伶潔
以上正本證明與原本無異。  
如不服本判決應於收受送達後20日內向本院提出上訴書狀，並應
敘述具體理由；其未敘述上訴理由者，應於上訴期間屆滿後20日
內向本院補提理由書（均須按他造當事人之人數附繕本）「切勿
逕送上級法院」。告訴人或被害人如對於本判決不服者，應具備
理由請求檢察官上訴，其上訴期間之計算係以檢察官收受判決正
本之日期為準。
                              書記官  曾千庭
中　　華　　民　　國　　111 　年　　8 　　月　　9 　　日
附錄本案論罪科刑法條全文：
中華民國刑法第284條
因過失傷害人者，處1年以下有期徒刑、拘役或10萬元以下罰金
；致重傷者，處3年以下有期徒刑、拘役或30萬元以下罰金。